臺灣士林地方法院民事判決　　　　　　　93年度訴字第1341號
原　　　告　乙○○
訴訟代理人　王雅慧律師
被　　　告　甲○○
上列當事人間損害賠償事件，經刑事庭裁定移送本院審理（92年
度附民字第20號），本院於民國94年2 月2 日言詞辯論終結，判
決如下：
    主  文
被告應給付原告新臺幣貳佰零陸萬元，及自民國九十三年十二月
九日起至清償日止，按週年利率百分之五計算之利息。
原告其餘之訴駁回。
訴訟費用由被告負擔七分之三，餘由原告負擔。
本判決於原告以新臺幣陸拾玖萬元供擔保後，得假執行。
原告其餘假執行之聲請駁回。
    事實及理由
壹、程序方面：
一、本件被告經合法送達未於言詞辯論期日到場，核無民事訴訟
    法第386 條各款所列情形，爰依原告之聲請，由其一造辯論
    而為判決。
二、按訴狀送達後，原告不得將原訴變更或追加他訴，但擴張或
    減縮應受判決事項之聲明者，不在此限，民事訴訟法第255
    條第1 項第3 款定有明文。經查，本件原告起訴時，訴訟標
    的金額原為新臺幣（以下同）240 萬元，，嗣於民國94年1
    月5 日遞狀擴張訴之聲明，訴訟標的金額增為473 萬2,000
    元，揆諸前揭說明，應准原告為前述聲明之擴張，合先敘明
    。
貳、實體方面：
一、本件原告起訴主張：被告於90年8 月3 日，在中國時報刊登
    「徵老伴限女45凡有熱心真誠願共渡晚年0000000000」之廣
    告，因而結識原告，被告乃冒用「張維安」之名義與原告交
    往，並利用原告年長嫁人殷切之心理，以結婚所須花費不眥
    及需款周轉為由向原告借貸，致原告陷於錯誤，自90年8 月
    14日起至同年11月13日止，共計借予被告74萬9,800 元、美
    金4 萬6,850 元、1 克拉鑽石戒指1 枚，被告得手後即避不
    見面，經原告循線查覺被告本名後，始知受騙。被告涉犯詐
    欺犯行，業經本院以91年度易字第758 號刑事判決判處有期
    徒刑6 月，原告因受到被告財產及感情上之詐騙而罹患重度
    憂鬱症，爰依侵權行為之法律關係，訴請被告賠償原告財產
    損失200 萬元、典當鑽石戒指金額6 萬元、自91年8 月起至
    93 年12 月止共計28個月以每月2 萬4,000 元計算之工作損
    失67 萬2,000元、精神上損害200 萬元，共計473 萬2,000
    元等語，並聲明：(一)被告應給付原告473 萬2,000 元，及自
    起訴狀繕本送達翌日起至清償日止，按週年利率百分之5 計
    算之利息。(二)原告願供擔保，請准宣告假執行。
二、被告未於言詞辯論期日到場，亦未提出書狀作何聲明陳述。
三、原告主張被告於右揭時間冒用「張維安」之名義與原告交往
    ，向原告詐得74萬9,800 元、美金4 萬6,850 元、1 克拉鑽
    石戒指1 枚之事實，業據原告提出借據影本1 件為證（第56
    頁），復經本院依職權調取本院91年度易字第758 號刑事卷
    宗全卷核閱無訛（含臺灣士林地方法院檢察署91年度發查字
    第148 號、91年度偵字第6096號偵查卷宗），且被告經合法
    通知未到場爭執，依民事訴訟法第280 條第3 項之規定，視
    同對原告主張之事實自認，則原告此部分之主張自堪信為真
    實。
四、按「因故意、過失不法侵害他人之權利者，負損害賠償責任
    。」民法第184 條第1 項前段定有明文。查本件被告詐取原
    告財物之事實既經認定，已如前述，原告自得依前揭規定，
    請求被告賠償其損害。茲審酌原告得請求之各項金額如下：
  (一)詐得財物部分：
    按「負損害賠償責任者，除法律另有規定或契約另有訂定外
    ，應回復他方損害發生前之原狀。」「不能回復原狀或回復
    顯有重大困難者，應以金錢賠償其損害。」民法第213 條第
    1 項、第215 條分別定有明文。又損害賠償之方法，以回復
    原狀為原則，是當事人之一方受領之給付為外國通用貨幣時
    ，除該為債務人之當事人依民法第202 條前段規定，得按給
    付時給付地之市價，以我國通用貨幣給付外，為債權人之他
    方當事人請求給付時，須依債之本旨，請求債務人以該外國
    通用貨幣給付之，不得逕行請求給付我國通用貨幣（83年度
    臺上字第1030號判決要旨參照）。查本件被告以詐術向原告
    借款74萬9,800 元、美金4 萬6,850 元，並詐得1 克拉鑽石
    戒指1 枚之事實，已如前述，依前揭規定，原告本不得逕請
    求被告全數以我國通用貨幣為金錢賠償。惟查，依卷附外幣
    匯率歷史資料查詢（第62頁至第63頁），自90年8 月至同年
    11 月 間美金兌換新臺幣之匯率介於1 比34.505至34.684之
    間，核算原告交付予被告之美金4 萬6,850 元折合新臺幣約
    為162 萬元，共計原告交付之現金約當於新臺幣237 萬元，
    而被告前於91年3 月1 日簽發面額200 萬元之支票予原告用
    以清償本件債務（參見臺灣士林地方法院檢察署91年度偵字
    第6096號偵查卷宗第29頁），惟上開支票屆期提示不獲兌現
    ，被告復於本院91年度訴字第758 號刑事案件92年5 月7 日
    訊問期日當庭表示願返還原告200 萬元，應認兩造就損害賠
    償金額之給付已合意以我國通用貨幣為之，則原告就現金借
    款部分請求被告賠償200 萬元，尚無不合。又被告於前揭刑
    事案件92年5 月7 日訊問期日當庭陳稱已將鑽石戒指典當得
    款6 萬元等語無訛，顯見此部分回復原狀有重大困難，則原
    告請求被告賠償典當鑽石戒指所得金額6 萬元，亦屬有據。
  (二)工作損失部分：
    原告主張其因受到被告財產及感情上之欺騙而罹患重度憂鬱
    症，自91年8 月起至93年12月止共計28個月無法工作，以每
    月2 萬4,000 元計算，共計受有工作損失67萬2,000 元云云
    。惟按，「不法侵害他人之身體或健康者，對於被害人因此
    喪失或減少勞動能力或增加生活上之需要時，應負損害賠償
    責任。」民法第193 條前段定有明文。是以，僅被害人遭不
    法侵害身體或健康，因此喪失或減少勞動能力者，始得請求
    加害人賠償其工作損失。本件原告遭被告詐取財物，乃屬財
    產上之損害，核與前揭法條規定不符，至於原告所指被告欺
    騙感情云云，尚非法律規範之不法侵害，則原告請求被告賠
    償其工作損失67萬2,000 元，即非可採。
  (三)慰撫金部分：
    又原告主張因被告之詐欺行為精神痛苦，請求被告賠償精神
    上損害200 萬元云云。惟按，我國民法針對被害人得向侵權
    行為人請求精神慰撫金者，須經特別明文規定者為限，如民
    法第195 條第1 項前段規定：「不法侵害他人之身體、健康
    、名譽、自由、信用、隱私、貞操，或不法侵害其他人格法
    益而情節重大者，被害人雖非財產上之損害，亦得請求賠償
    相當之金額。」者是，倘不符合法律規定者，即無請求精神
    慰撫金之餘地。查本件因被告係侵害原告之財產權，並非侵
    害原告之身體、健康、名譽、自由或其他人格權，與民法第
    195 條第1 項前段及其他法律明文規定不合，則原告請求精
    神慰撫金，於法無據。
五、末按，「給付無確定期限者，債務人於債權人得請求給付時
    ，經其催告而未為給付，自受催告時起，負遲延責任，其經
    債權人起訴而送達訴狀，或依督促程序送達支付命令，或為
    其他相類之行為者，與催告有同一之效力。」「遲延之債務
    ，以支付金錢為標的者，債權人得請求依法定利率計算之遲
    延利息。」民法第229 條第2 項、第233 條第1 項前段分別
    有明文規定。從而，原告依侵權行為法律關係，請求被告賠
    償現金借款200 萬元、鑽石戒指典當金額6 萬元，合計206
    萬元，及自起訴狀繕本送達翌日即93年12月9 日起至清償日
    止，按週年利率百分之5 計算之利息，為有理由，應予准許
    。至原告逾上開金額之請求，為無理由，應予駁回。
六、本件原告陳明願供擔保聲請宣告假執行，經核原告勝訴部分
    ，於法要無不合，爰酌定相當金額准許之。至原告其餘假執
    行之聲請，因訴之駁回而失所依據，不予准許。
八、本件判決基礎已臻明確，原告其餘攻防方法及訴訟資料經本
    院審酌後，核與判決不生影響，無逐一論駁之必要，併此敘
    明。
五、據上論結，原告之訴為一部有理由、一部無理由，依民事訴
    訟法第385 條第1 項前段、第79條、第390 條第2 項判決如
    主文。
中　　華　　民　　國　　94　　年　　2 　　月　　23　　日
                  民事第二庭  法  官  陳玉曆
以上正本證明與原本無異。
如對本判決上訴須於判決送達後20日內向本院提出上訴狀。
中　　華　　民　　國　　94　　年　　2 　　月　　25　　日
                              書記官  蔡雨呈
